【裁判字號】    94,訴,2931
【裁判日期】    950616
【裁判案由】    毒品危害防制條例
【裁判全文】
臺灣板橋地方法院刑事判決              94年度訴字第2931號
公  訴  人  臺灣板橋地方法院檢察署檢察官
被      告  戊○○
                  （現另案於臺灣臺北監獄臺北分監執行中）
指定辯護人  本院公設辯護人丁○○
上列被告因違反毒品危害防制條例案件，經檢察官提起公訴（94
年度偵字第16403 號），本院判決如下：
    主  文
戊○○販賣第二級毒品，未遂，處有期徒刑伍年。扣案之第二級
毒品安非他命拾包（驗餘淨重共計拾壹點壹壹伍壹公克）均沒收
銷燬；安非他命包裝袋拾只、電子磅砰壹台及分裝用塑膠袋陸拾
個均沒收。
    事  實
一、戊○○明知安非他命係屬毒品危害防制條例第2 條第2 項第
    2 款所列之第二級毒品，不得非法持有、販賣，竟於民國94
    年9 月20日晚間11時許，在臺北縣三重市○○路、自強路口
    ，向姓名、年籍不詳，綽號「伯仔」的成年男子，以新台幣
    （下同）2 萬元之代價購買第二級毒品安非他命約15公克；
    嗣因戊○○缺錢花用，竟萌生販賣安非他命以營利之意圖；
    適乙○○與己○○二人於94年9 月22日上午相約見面，提議
    共同購買第二級毒品安非他命施用，因不知何處有賣，乃由
    乙○○打電話向較有經驗之甲○○詢問何處可購買第二級毒
    品安非他命，經甲○○介紹戊○○可能有安非他命供販賣，
    並將戊○○之連絡電話0000000000號告知乙○○；乙○○與
    己○○得知上開資訊後，即推由乙○○於同日14時7 分許以
    其0000000000號手機撥打電話至戊○○上開0000000000號手
    機，向戊○○表明欲購買價值1 千元之安非他命，戊○○答
    應後，乃指示乙○○至於臺北縣蘆洲市○○路377 號3 樓之
    住處樓下交易，乙○○與己○○遂依指示於同日14時30分許
    到達上開地址之樓下，並以電話與戊○○連絡；適當時臺北
    縣政府警察局刑警大隊之員警庚○○、沈東彬、李竟通及丙○○等四人因先前接獲線報，得知在戊○○上開臺北縣蘆洲
    市○○路377 號3 樓住處有毒品犯罪情事，乃向臺灣板橋地
    方法院聲請核發搜索票，持搜索票前往戊○○住處，並推由
    員警庚○○於戊○○前開住處3 樓大門前埋伏，其餘員警則
    於附近查探有無前來購買毒品之可疑人士，適戊○○接獲乙○○撥打之電話，手持安非他命1 包欲下樓販賣而打開大門
    時，旋為埋伏於大門口之員警庚○○當場制伏，因而販賣未
    遂，嗣並經警在戊○○手中扣得其欲攜出販賣之第二級毒品
    安非他命1 包，及在上開住處客廳電視上扣得戊○○所有供
    販賣所用之第二級毒品安非他命9 包（以上共10包安非他命
    之驗餘淨重共計11.1151 公克）、戊○○所有供量秤安非他
    命重量之電子磅秤1 台，及其所有預備用以包裝毒品安非他
    命之分裝用塑膠袋60個，並循線逮捕在樓下等候購買第二級
    毒品安非他命之乙○○與己○○（乙○○及己○○尚未施用
    毒品，未經移送檢察官偵辦）。
二、案經臺北縣政府警察局報請臺灣板橋地方法院檢察署檢察官
    偵查起訴。
    理  由
一、訊據被告戊○○固不否認其曾於上揭時、地曾為警查獲第二
    級毒品安非他命10包（驗餘淨重共計11.1151 公克），及曾
    接到乙○○所撥打之行動電話等情，惟矢口否認有何販賣第
    二級毒品安非他命之犯行，辯稱：我不認識乙○○與己○○
    ，也不知道乙○○打電話給我要做什麼，我並沒有答應要賣
    第二級毒品安非他命給乙○○與己○○；我只認識甲○○，
    因為我們都是在做風管，所以甲○○有時會來我的住處找我
    喝酒，有次不知如何，我和甲○○吵架有打幾下，從該次之
    後甲○○就很少過來我住處，甲○○知道我有在吸毒，所以
    可能是甲○○挾怨報復，才檢舉我有在販賣安非他命云云。
    惟查，本件被告確曾於94年9 月22日中午與乙○○相約至被
    告在臺北縣蘆洲市○○路377 號3 樓住處之樓下進行第二級
    毒品安非他命之交易一節，有下列事證可資證明：
    (一)證人乙○○於本院審理中證稱：我之前不認識被告戊○○
      ，94年9 月22日當天我和己○○相約見面，因為我們是很
      久沒見面的國中同學，當天我剛好開車送貨經過三重，就
      約己○○一起見面，又因為之前我開刀住院，己○○曾來
      看過我，所以我開玩笑說要不要弄一點安非他命來止痛，
      己○○和我說不然一人出500 元弄一點安非他命，後來己○○又說不然今天他請我好了；我就打電話給我以前當兵
      的同袍甲○○，問說是否認識有吃安非他命的朋友，甲○○就在電話中說叫我打一支電話，電話號碼我忘記了，應
      該是戊○○的，甲○○叫我打這個電話號碼去問被告是否
      有安非他命；後來我就用我0000000000號的手機打電話給
      被告，大概就是問被告是否有安非他命，現在怎麼賣，1
      千元可以買多少，我要向他買1 千元等語，我忘了被告當
      時怎麼回答，但被告有跟我說叫我到臺北縣蘆洲市○○路
      與三民路之前的便利商店，是他家樓下，要我到了再打電
      話給他；我和己○○到了被告上開住處樓下後，我有打電
      話給被告，後來我上樓時，一開門就被警察抓進去了等語
      （見本院卷第116-121頁）。
    (二)證人己○○於本院審理中證稱：94年9 月22日中午左右，
      我有打電話給乙○○聊天，聊到毒品去了，乙○○就說他
      開刀會痛，需要止痛，我們就說我們很久沒有吃了，所以
      就想說買一點點安非他命來吃吃看，我當時就問乙○○看
      有沒有地方可以買安非他命，乙○○就說等一下，他要問
      看看，電話就切斷，後來他又打電話給我，和我約在三重
      市重陽橋下見面，我家就住在重陽橋附近。我和乙○○見
      面後，乙○○就打電話，打給誰我不知道，後來乙○○帶
      我去臺北縣蘆洲市○○路377 號那邊要拿安非他命，我們
      二人本來講好說要共同買1 千元的安非他命，到了上開地
      點樓下後，我就拿1 千元的紙鈔給乙○○，並說這次我要
      請他；乙○○後來就先上去該處樓上要買安非他命，但後
      來乙○○帶了1 個便衣警察下來，拿證件給我看，就把我
      一起帶到樓上去了等語（見本院卷第122-124頁）。
    (三)證人甲○○於本院審理時證稱：我認識庭上被告戊○○，
      他是我之前作風管的同事的大哥，因為被告弟弟說被告有
      吃毒品的習慣，我之前也有吃安非他命，所以有時會找被
      告拿，現在沒有了。乙○○是我當兵的同梯，沒有一起施
      用過安非他命，94年9 月間乙○○打電話給我0000000000
      號行動電話，開玩笑的問我哪裡可以買安非他命，我就叫
      他找被告戊○○試看看等語（見本院卷第127-130頁）。
    (四)證人即偵辦本案之員警庚○○於本院審理時證稱：本件我
      們有拿到法院核發的搜索票，於94年9 月22日中午去搜索
      戊○○之住處，由小隊長沈東彬，帶隊員李竟通、丙○○
      和我4 人一起去，約中午12點多到達現場，因為我們有持
      搜索票，小隊長要我們用守株待兔的方式，一開始有3 人
      在該處3 樓門口等，另1 位同仁則在樓下偵防車上，後來
      我們在門口有聽到被告家裡有講行動電話的聲音，小隊長
      研判可能是在作毒品交易，小隊長就和丙○○先去樓下四
      周查看，看看是否有人來買毒品，留我1 個人在樓上等。
      小隊長和丙○○都還沒有上樓時，3 樓屋內的電話又響起
      來，裡面又有人在講電話，這時被告就自己打開該處的鐵
      門，因為我就站在鐵門旁邊，馬上跟被告說我是警察，被
      告看到我嚇了一跳，就要往屋內跑，因為當時警力單薄，
      我怕被告有槍械，所以我先掏槍，喝令被告不准動，命被
      告趴下，被告趴下後，原本拳頭是握著的，後來趴在地上
      時，被告就將手中的毒品放在腳旁邊的地上，我當時看到
      毒品後，認定被告是現行犯，因此將被告上手銬，並打電
      話通知同仁上樓，我們小隊長上來後就跟被告說我們是有
      持搜索票，並告知被告權利；接著被告的行動電話又一直
      響，第一次被告沒接電話，後來小隊長研判應該是有買家
      要來買毒品，就叫被告接電話叫買家上樓，結果後來小隊
      長又先後帶了兩個毒品的買家進來屋內，就是庭上的乙○○、己○○二人。在該徐、蔡二人進屋之前，我們已先行
      搜索被告住處，在被告的房間發現有1 個吸食器，房間外
      面的電視機櫃子上，有1 個盒子裡面都是毒品；後來徐、
      蔡二人被抓進來後，我們有詢問徐、蔡二人，他們二人均
      承認是前來買毒品的無誤，所以我們就把所有的人帶回警
      局偵訊等語。（見本院卷第124-126頁）
    (五)再查，證人乙○○（使用電話：0000000000號）與證人己○○（使用電話：0000000000號）、甲○○（使用電話：
      0000000000號）間；及證人乙○○、甲○○與被告（使用
      電話：0000000000號）間確有上開電話通聯等情，亦有00
      00000000雙向通聯紀錄、0000000000手機申設資料，和信
      電信股份有限公司傳真回函0000000000手機申設資料、雙
      向通聯紀錄各一份附卷可稽（見偵查卷第53-81 、83頁、
      本院卷第27-43 頁）。是證人乙○○、甲○○、己○○等
      四人前揭證言既互核相符，且核與前開通聯紀錄等資料吻
      合，自均堪採信。
    (六)此外，復有台北縣政府警察局刑事警察隊搜索、扣押筆錄
      、目錄表各一份、身分證影本3 張、照片4 幀附卷可按（
      見偵查卷第20-23 、26-30 頁）；及第二級毒品安非他命
      10包（驗餘淨重共計11.1151 公克）、電子磅砰1 台及分
      裝袋60個扣案可資佐證；而上開扣案白色透明結晶體10包
      經送鑑定後，確含第二級毒品安非他命成份（驗餘淨重共
      計11.1151 公克）一節，亦有行政院衛生署管制藥品管理
      局檢驗成績書（管檢字第0950000074號）、憲兵司令部毒
      品鑑定通知書（95年3 月16日（95）安鑑字第00422 號）
      各一紙附卷足憑（見偵查卷第25頁、本院卷第67頁）。
    (七)綜上調查，證人乙○○、甲○○、己○○及庚○○等4 人
      於本院審理中隔離行交互詰問後，所證情節均互核相符，
      並無矛盾，自應堪採信；此外，並有前開書證及扣案證物
      可資佐證，本件事證明確，被告販賣第二級毒品安非他命
      未遂之犯行已堪認定。被告空言否認，並無可採。至被告
      辯稱：因證人甲○○與其夙有仇怨，故本案實係甲○○故
      意檢舉，並設計陷害其本人云云，惟此已據證人甲○○當
      庭否認（見本院卷第），且本院依職權調閱本院94年度聲
      搜字第2764號卷宗（即核發前揭被告上址搜索票之卷宗）
      ，發見警察機關係依據祕密證人A7之證言聲請搜索，惟該
      A7之祕密證人並非本案證人甲○○，此業經本院核閱無訛
      ，是被告辯稱本案係證人甲○○挾怨向警察機關檢舉云云
      ，顯屬事後卸飾之詞，諉無可信。
二、查安非他命係屬毒品危害防制條例第2 條第2 項第2 款規定
    所列之第二級毒品，非經許可，不得非法持有、販賣。是核
    被告戊○○所為，係犯毒品危害防制條例第4 條第2 項之販
    賣第二級毒品罪，其持有毒品之犯行應為其販賣毒品之犯行
    所吸收，不另論罪。又本件被告已著手於犯罪行為之實施，
    惟因為警即時查獲，而未能交付欲販賣之第二級毒品安非他
    命予乙○○、己○○二人，為未遂犯，應依刑法第26條前段
    之規定減輕其刑。爰審酌被告有毒品前科（再犯本罪尚不構
    成累犯），有臺灣高等法院被告前案紀錄表一份在卷可按，
    理應深知持有、販賣毒品為嚴重違法之行為，竟仍不知警惕
    ，明知販賣毒品予他人，對國民身心健康及社會治安危害甚
    鉅，竟仍販賣第二級毒品安非他命予他人營利，所為殊非可
    取；又本件查獲被告供販售之第二級毒品安非他命數量10包
    ，驗餘淨重共計11.1151 公克，數量雖非甚多，惟被告犯罪
    後猶飾詞矯辯，顯無悔意等一切情狀，量處如主文所示之刑
    ，以資儆懲。扣案之第二級毒品安非他命10包（驗餘淨重共
    計11 .1151 公 克）均應依毒品危害防制條例第18條第1 項
    之規定沒收銷燬；前開安非他命包裝袋10只則係被告所有用
    以包裝安非他命，以便利其持有、攜帶、販賣之用；扣案之
    電子磅秤1 個則為被告所有供量秤毒品重量所用，均為被告
    犯本罪所用之物；而扣案之分裝袋60個，則為被告所有預備
    用以包裝第二級毒品安非他命之用，為被告犯本罪所預備之
    物，均應依刑法第38條第1 項第2 款規定沒收之。至扣案之
    吸食器1 組、玻璃球1 個及吸管3 支為被告施用毒品之器具
    ，與本件被告販賣第二級毒品安非他命之犯行並無關聯，已
    由本院95年度簡字第97號判決沒收在案，爰不再宣告沒收，
    併此敘明。
三、起訴意旨原認被告戊○○所犯為如前所述之販賣第二級毒品
    安非他命未遂之犯行，惟蒞庭公訴人於審理中以言詞擴張起
    訴犯罪事實，認被告係基於連續意圖營利販賣第二級毒品安
    非他命之概括犯意，自94年8 、9 月間起，連續販賣第二級
    毒品安非他命多次予甲○○，且此部分事實與原起訴事實應
    成立連續犯云云（見本院卷第135-136頁）。惟查：
    (一)按犯罪事實應依證據認定之，無證據不得認定其犯罪事實
      ，刑事訴訟法第154 條第2 項定有明文。又刑事訴訟上證
      明之資料，無論為直接或間接證據，均須達於通常一般之
      人均不致有所懷疑，而得確信其為真實之程度，始得據為
      有罪之認定，若其關於被告是否犯罪之證明未能達此程度
      ，而有合理懷疑之存在，致使無從形成有罪之確信，根據
      「罪證有疑，利於被告」之證據法則，即不得遽為不利被
      告之認定，亦有最高法院76年度臺上字第4986號判例可稽
      。其以情況證據（即間接證據）斷罪時，尤須基於該證據
      在直接關係上所可證明之他項情況事實，本乎推理作用足
      以確證被告有罪，方為合法，不得徒憑主觀上之推想，將
      一般經驗有利被告之其他合理情況逕予排除，此觀諸最高
      法院32年上字第67號判例意旨亦彰彰甚明。
    (二)經查，本件公訴人認被告戊○○有連續販賣第二級毒品安
      非他命予甲○○之犯行，無非以證人甲○○於本院審理中
      證稱：我跟被告戊○○買過很多次安非他命，是在被告前
      開住處3 樓買的，每次都買1 千元；時間我忘了，大約是
      在94年9 月22日前一、二個月左右等語（見本院卷第130
      頁），為其論據。惟訊據被告戊○○堅決否認曾販賣第二
      級毒品安非他命予甲○○，而公訴人所指此部分事實除證
      人甲○○上開單一指證外，別無其他證據可資佐證，是本
      院尚難僅憑證人甲○○之單一指述，於別無旁證之情形下
      ，即遽認被告應負此部分連續販賣第二級毒品安非他命之
      罪責。
    (三)綜上所述，審究公訴人提出之所有證據，並無證據足資證
      明被告有連續販賣第二級毒品安非他命予甲○○之犯行；
      此外，本院復查無其他積極證據足資認定被告有公訴人所
      指前開犯行，揆諸首揭說明，因不能證明被告犯罪，自難
      遽論被告涉犯此部分連續販賣第二級毒品既遂之罪責；惟
      上開不能證明被告犯罪部分，公訴人認與被告上揭已起訴
      判決有罪部分，有連續犯之裁判上一罪關係，爰不另為無
      罪之諭知，併此敘明。
據上論斷，應依刑事訴訟法第299 條第1 項前段，毒品危害條例
第4 條第6 項、第2 項、第18條第1 項，刑法第11條前段、第26
條前段、第38條第1 項第2 款，判決如主文。
本案經檢察官林俊儀到庭執行職務。
中    華    民    國    95    年    6     月    16    日
                  刑事第五庭審判長法  官  陳坤地
                                  法  官  李麗珠
                                  法  官  許映鈞
以上正本證明與原本無異。
如不服本判決，應於送達後10日內向本院提出上訴狀（須附繕本
）。
                                  書記官  呂苗澂
中    華    民    國    95    年    6     月    19    日
附錄本案論罪科刑法條全文：
附錄本案所犯法條全文
毒品危害防制條例第4條
製造、運輸、販賣第一級毒品者，處死刑或無期徒刑；處無期徒
刑者，得併科新臺幣1 千萬元以下罰金。
製造、運輸、販賣第二級毒品者，處無期徒刑或7 年以上有期徒
刑，得併科新臺幣7 百萬元以下罰金。
製造、運輸、販賣第三級毒品者，處5 年以上有期徒刑，得併科
新臺幣5 百萬元以下罰金。製造、運輸、販賣第四級毒品者，處
3 年以上10年以下有期徒刑，得併科新臺幣3 百萬元以下罰金。
製造、運輸、販賣專供製造或施用毒品之器具者，處1 年以上7
年以下有期徒刑，得併科新臺幣1 百萬元以下罰金。
前五項之未遂犯罰之。


司法院資訊處製作；財團法人民間司法改革基金會備份。
